【裁判字號】    90,台上,1207
【裁判日期】    900712
【裁判案由】    給付買賣價金
【裁判全文】
最高法院民事判決                                九十年度台上字第一二○七號
    上  訴  人  正御建設股份有限公司
    法定代理人  黃惠珠
    被 上訴 人  甲○○
右當事人間請求給付買賣價金事件，上訴人對於中華民國八十八年十二月十五日台灣
高等法院第二審判決（八十八年度重上字第三五七號）提起上訴，本院判決如左：
    主  文
上訴駁回。
第三審訴訟費用由上訴人負擔。
    理  由
本件上訴人主張：被上訴人於民國八十四年間向伊訂約購買坐落台北縣中和市○○○
段一五六號土地上之「雪坊利多」第Ｂ５棟一樓房屋及其基地（下稱系爭房地），總
價新台幣（下同）一千二百二十五萬元，約定自備款按工程進度繳納，尾款八百五十
八萬元由被上訴人向銀行申貸支付，詎伊將房地所有權移轉登記與被上訴人後，被上
訴人卻不配合貸款申辦手續，且拒絕付清尾款等情，爰依買賣之法律關係，求為命被
上訴人給付八百五十八萬元及法定遲延利息之判決。
被上訴人則以：系爭房地之尾款為八百五十六萬二千元，並非八百五十八萬元。該尾
款，伊已向中和農會貸款八百萬元，連同自銀行領取之五十六萬二千元，經中和農會
以轉帳方式撥入上訴人指定之訴外人何信賢戶頭清償完畢等語，資為抗辯。
原審以：上訴人主張被上訴人於八十四年間以總價一千二百二十五萬元，向伊購買系
爭房地，自備款按工程進度分期給付，尾款八百五十八萬元應由被上訴人向銀行貸款
給付之事實，業據提出房地買賣契約書、委辦房地貸款契約書等件影本為證，且為被
上訴人所不爭，堪信為真實。上訴人主張被上訴人尚欠尾款八百五十八萬元未為給付
云云，被上訴人執上開情詞置辯。查系爭房地買賣契約書付款約定：本約第三條房地
總價內之尾款八百五十八萬元，由甲方（即被上訴人）以金融機關之貸款給付，並由
甲乙雙方另立委辦房地貸款契約書，由乙方（即上訴人）依約定代甲方辦妥一切貸款
手續；委辦房地貸款契約書第二項約定：本委辦貸款金額預定為八百五十八萬元，甲
方（即被上訴人）同意乙方（即上訴人）代辦申請貸款之一切手續，分別有該契約書
及委辦契約影本可稽，且為兩造所不爭，而被上訴人業向中和農會貸款八百萬元，並
自銀行提領之五十六萬二千元，合計八百五十六萬二千元，填寫存款取款憑條交由中
和農會收執，由中和農會以轉帳方式，撥入上訴人指定之何信賢戶頭等情，復有中和
農會傳票取款憑條、放款本金收入傳票可證。又證人即中和農會專員王瑞成證稱：「
雲坊利多」社區之房屋貸款都是由代書李志祥負責辦理，被上訴人之房屋貸款亦是上
訴人公司委託李志祥代書出面與中和農會接洽，辦理貸款時，李志祥代書、被上訴人
及中和農會已合意將貸得之八百萬元直接撥入何信賢之戶頭，因為上訴人公司之股東
何雲坊、黃金龍曾提供土地作為擔保，由黃惠珍、黃惠珠、何信賢以個人名義向中和
農會貸款九千萬元供正御公司使用等語；證人即中和農會職員卓森霖證稱：本件貸款
係由李志祥代書辦理的，因何信賢是「雲坊利多」工地股東，何信賢向中和農會貸款
給正御公司使用，被上訴人辦理貸款時李志祥代書即指示將貸得款項撥入何信賢帳戶
，以清償何信賢負欠中和農會之借款，類似情形，除被上訴人外，尚有何長湖、何孟
進、何萬益、何柏蒼、何文藻等五人等語；另證人即上訴人之監察人何雲坊證稱：我
與黃金龍提供土地作擔保，由何信賢、黃惠珍、黃惠珠三人向中和農會貸款，供上訴
人公司興建「雲坊利多」工地，上訴人公司之貸款案件都是委由李志祥代書辦理等語
。證人何信賢復證稱：其為公司股東，錢是匯到其貸款戶頭再轉給農會清償土地貸款
，因公司要借錢，但不能以公司名義借錢才用其名義借錢，錢全部由公司拿走，公司
貸款是請代書李志祥辦理等語，核上開證人所述，均相符合，自屬可信。由此可見被
上訴人之所以向中和農會辦理貸款，並將貸得金額悉數撥入何信賢之帳戶，係受上訴
人委任之代書李志祥之指示而為，何信賢為有受領權人，就前開金錢債務有受領清償
之權限，足堪認定。至於被上訴人匯入何信賢之戶頭內之八百五十六萬二千元，與兩
造約定貸款金額八百五十八萬元雖有一萬八千元之差額，據被上訴人辯稱買賣契約地
板原約定為舖設磁磚，因被上訴人自行僱工施做改為磨石地板，故扣減該差額。查被
上訴人所購房屋確屬磨石子地板，並非舖設磁磚，有相片三張可稽，且衡諸常情，若
非被上訴人與李志祥已確認系爭房地尾款價額為八百五十六萬二千元，被上訴人應無
匯入八百五十六萬二千元鉅款而賒欠區區一萬八千元之理，被上訴人所辯，切合情理
，應屬可採。按依債務本旨，向債權人或其他有受領權人為清償，經其受領者，債之
關係消滅，民法第三百零九條第一項定有明文。被上訴人前開所辯，足堪採信。何信
賢為有受領權之人，其受領八百五十六萬二千元，依前揭規定，應生清償之效力。從
而，上訴人依買賣之法律關係，請求被上訴人給付八百五十八萬元及法定遲延利息，
為無理由，不應准許等詞，因而維持第一審所為上訴人敗訴之判決，駁回其上訴，經
核於法並無違誤。上訴論旨，猶就原審取捨證據及認定事實之職權行使，指摘原判決
不當，求予廢棄，非有理由。
據上論結，本件上訴為無理由，依民事訴訟法第四百八十一條、第四百四十九條第一
項、第七十八條，判決如主文。
中      華      民      國     九十     年      七      月     十二     日
                              最高法院民事第六庭
                                  審判長法官  吳  正  一
                                        法官  劉  福  來
                                        法官  鄭  玉  山
                                        法官  葉  勝  利
                                        法官  蘇  達  志
      右正本證明與原本無異
                                              書  記  官
中      華      民      國     九十     年      八      月      一      日


司法院資訊處製作；財團法人民間司法改革基金會備份。
